臺灣臺中地方法院刑事判決　　　　　　　　　　　　九十一年度易字第一一一七號
　　公　訴　人　臺灣臺中地方法院檢察署檢察官
　　被　　　告　甲○○○○ＬＯ.
　　選任辯護人　王素珍
右列被告因竊盜案件，經檢察官提起公訴（九十年度偵續字第四四號），本院判決如
左：
    主  文
甲○○○○ＬＯ  ＩＢＡＺＥＮ  ＲＯＷＥＮＡ無罪。
    理  由
一、公訴意旨略以：被告甲○○○○ＬＯ  ＩＢＡＺＥＮ  ＲＯＷＥＮＡ係菲律賓籍
    外勞，在臺中縣龍井鄉○○村○○路二五巷一弄五號丁○○住處幫傭，竟意圖為
    自己不法所有，於民國八十九年九月十九日十七時許起至同年月二十二日十六時
    三十分許止之某時內，利用幫傭打掃清理之機會，在上址二樓起居室中，竊取室
    內書中抽屜中現金新臺幣（下同）三千元，得手後再持抽屜內之鑰匙開啟更衣室
    ，並竊取丁○○所有放置在更衣室珠寶盒中之馬眼鑽石戒子一只及鑽石耳環一對
    ，得手後據為己有。嗣經丁○○發覺戒子及耳環遺失，而報警採驗指紋後，始查
    悉上情，因認被告甲○○○○ＬＯ  ＩＢＡＺＥＮ  ＲＯＷＥＮＡ涉犯刑法第三
    百二十條第一項之竊盜罪嫌云云。
二、按犯罪事實應依證據認定之，無證據不得推定其犯罪事實；不能證明被告犯罪或
    其行為不罰者，應諭知無罪之判決，刑事訴訟法第一百五十四條、第三百零一條
    第一項分別定有明文。又告訴人之告訴，係以使被告受刑事追訴為目的，是其陳
    述是否與事實相符，仍應調查其他證據以資審認。再事實之認定，應憑證據，如
    未能發現相當證據，或證據不足以證明，自不能以推測或擬制之方法，以為裁判
    基礎；另認定犯罪事實應依證據，為刑事訴訟法所明定，故被告否認犯罪事實所
    持之辯解，縱屬不能成立，仍非有積極證據足以證明其犯罪行為，不能遽為有罪
    之認定，最高法院五十二年度臺上字第一三○○號、四十年度臺上字第八六號及
    三十年上字第一八三一號分別著有判例可資參照。本件公訴人認被告甲○○○○
    ＬＯ  ＩＢＡＺＥＮ  ＲＯＷＥＮＡ犯有上開罪嫌無非係以：（一）告訴人丁○○之珠寶盒中原放置六對耳環及一只戒子，然僅失竊戒子一只及耳環一對，盒內
    珠寶並未完全遭竊，此經丁○○於警詢及偵查中陳述甚明，並有失竊後遺留其餘
    飾品之相片一張可稽。再該址現場門窗均無遭人侵入破壞痕跡，且室內無破壞翻
    檢跡象，此亦據丁○○於警詢及偵查中陳述明確，並有員警莊木柱之職務報告在
    卷足憑，足認本件並非竊賊自外入侵後，侵入更衣室竊取現金及二副珠寶。（二
    ）失竊現場之更衣室均係由丁○○親自打掃，且平日連其夫乙○○亦未曾出入，
    實為極其私密之場所，此據丁○○、乙○○夫婦於偵查中供述一致。（三）告訴
    人於雇用被告之初，即已明白告知，不可進入更衣室等情，已據丁○○指訴甚明
    ，並與當時帶同被告前往任職之翻譯人員丙○○結證情節相符。（四）被告於案
    發之初，均否認曾進入更衣室，此亦據證人丙○○於偵查中證述無誤，迨經員警
    採集指紋送驗，發覺放置珠寶盒之玻璃盤上留有被告指紋一枚後，被告始翻異改
    稱：曾於某日上午進入更衣室中，當時僅其一人於該處，丁○○及其家人均不知
    情，進入後停留約五分鐘，在內部擦拭鏡子、整理鞋子、擦地板，並曾看到珠寶
    盒，當時是打開著，內放有耳環等珠寶，伊即將珠寶盒蓋上云云。被告前後因事
    證不同，而為相異之供述，其欲謀脫免罪責而為虛偽之陳述，可堪認定。（五）
    此外復有採集現場指紋與被告右拇指相符之內政部警政署刑事警察局鑑驗書、告
    訴人所失竊之戒子及耳環照片、保證卡等，足資佐證，為其論據。
三、訊據被告甲○○○○ＬＯ  ＩＢＡＺＥＮ  ＲＯＷＥＮＡ固對於受告訴人丁○○
    僱用，在告訴人上址住處幫傭，負責打掃房屋等事宜，及其曾進入二樓更衣室內
    打掃之事實坦承不諱，惟堅決否認有何竊盜犯行，辯稱：伊係於八十九年八月二
    十六日至告訴人處幫傭，約過二個星期後之某日，伊曾進入二樓更衣室內打掃一
    次，當時更衣室之門係開著，且伊進入更衣室打掃時，更衣室內之珠寶盒也是打
    開的，伊打掃後即將珠寶盒關上。伊至告訴人處幫傭時，告訴人並未告訴伊不可
    進入更衣室打掃，且伊係由戊○○帶伊至告訴人之夫乙○○之公司後，再由乙○○帶至告訴人住處幫傭，並非丙○○帶伊至告訴人住處，告訴人及丙○○均未曾
    告知伊不可進入更衣室內打掃。另案發後，伊即向丙○○稱曾進入更衣室打掃一
    次，非如告訴人及丙○○所言先否認曾進入更衣室後，又承認曾進去一次等語。
    再八十九年九月十九日至二十二日那段時間，告訴人住處共住五個人即伊、告訴
    人、告訴人之丈夫、告訴人之二個兒子，告訴人之小兒子有時候在家，有時候不
    在家，是不是在外面住，伊不知道等語。
四、經查，（一）告訴人雖指訴：其有現金三千元及上開戒子一只及耳環一對，於八
    十九年九月十九日十七時許起，至同年月二十二日十六時三十分許止之某時內，
    在其上址二樓起居室及更衣室內遭竊云云。惟查，上開三千元現金是否真有置放
    在前開抽屜內、前述戒子一只及耳環一對究係「遺失」或「遭竊」、確實「遺失
    」或「遭竊」之時間、位置等節，除告訴人單方面之指陳外，並無任何積極之事
    證可資佐證。且告訴人於警詢及偵查中雖指稱：伊於八十九年九月十八日戴鑽石
    耳環一對及鑽石戒子去聽演講，同年月十九日有戴戒子，當日十七時回家時，伊
    即將戴在身上之珠寶放在伊二樓房內更衣室之珠寶盒內，同年月二十日及二十一
    日均沒戴該戒子及耳環，直到二十二日伊又要戴時，才發現它們已失竊。而更衣
    室伊平時均有上鎖，鑰匙放在門外書桌抽屜內，且伊在找戒子的同時，也發現與
    錀匙放在一起之三千元不見了，該三千元係伊於八十九年九月十二日即放在抽屜
    內云云。然而，告訴人既早於八十九年九月十二日，即將該三千元現金與更衣室
    鑰匙放在一起，更衣室且均有上鎖，而告訴人於同年月十九日復有將遭竊之珠寶
    放回更衣室內，則告訴人至少在八十九年九月十九日即有取用更衣室之鑰匙至明
    。準此，告訴人何以會遲至八十九年九月二十二日，發現戒子遭竊後，始再發現
    與鑰匙放在一起之三千元亦遭竊，是告訴人所指訴遭竊之情節，實有可疑。（二
    ）告訴人於偵查中先係陳稱：「（案發地尚有何人居住？）只有我及丈夫，另有
    被告。」云云，嗣於審理中始直陳：「（八十九年九月十九日到失竊這段時間，
    裡面有誰住？）我、我先生、我大兒子、菲傭，我大兒子從澳洲回來渡假，他只
    回來渡假一、二十天，剛好那段時間他在。」、「（那段時間家裡住幾個人？）
    我小兒子唸臺中一中，在外面租房子，禮拜天有時候會回來。」等語。依此，本
    案縱係如告訴人所言，係於八十九年九月十九日至二十二日期間發生「竊案」，
    且係「內賊」所為，惟該段時間在屋內居住、進出之人，既非僅被告一人，自難
    僅以只有被告係「外人」，遽謂該「竊案」即係被告所為。再案發後經警在上址
    更衣室內採集指紋結果，計採得四枚，其中除在更衣室內珠寶盒旁邊之水晶盤上
    採的之指紋一枚，經比對鑑定結果係被告之指紋外，其餘三枚指紋均因紋線不清
    ，無法比對，已經證人莊木柱到庭結證屬實，並有內政部警政署刑事警察局八十
    九年十月五日（八九）刑紋字第一四九七五四號鑑驗書一紙在卷可稽，固堪認定
    。惟被告既與告訴人同住在上址內，被告且於警詢、偵查及審理中始終均供稱：
    伊曾於案發前進入更衣室內打掃一次等語，則徒以在更衣室內採得被告指紋乙節
    ，本院尚無從據以認定被告確有檢察官起訴之竊盜犯行。又告訴人既均有在該更
    衣室內活動，並有取用珠寶盒內之首飾，而經警在更衣室內採集指紋結果，並未
    採得可認為係告訴人指紋之指紋，則真正行為人於行竊過中，未留下可供辯視之
    指紋，即顯有可能。因此，亦難僅遽以為警採得之指紋中，可供辯視之指紋一枚
    ，恰為被告之指紋，即認被告有檢察官指訴之竊盜犯行。（三）告訴人於警詢及
    偵查中雖指稱：伊於僱用被告之初，即告知被告，不可進入更衣室內云云；證人
    丙○○於偵查中雖亦證稱：「當初我們帶外勞去時，就曾翻譯，告訴她更衣室不
    可以進去，．．。」云云。惟告訴人透過丙○○之仲介僱用被告後，係由戊○○
    帶被告至告訴人之先生乙○○位於臺中市○○路之公司，之後戊○○即先行離開
    ，再由乙○○帶被告至告訴人上址住處居住幫傭，已經被告於審理中供明在卷，
    核與證人戊○○及乙○○於審理中結證情節相符，足堪認定。再證人戊○○於審
    理中並結證稱：「（丁○○有沒有跟被告說樓上的更衣室不可以進去？）我不知
    道。」等語，則丙○○上開證詞是否屬實，即有可疑。再證人丙○○於九十一年
    九月十九日審理中雖又證稱：「（在被告受丁○○僱用期間你有無去丁○○家裡
    ？）有，日期不記得，是丁○○打電話給我，說女傭做事情況不好，不太聽話，
    晚上會跑出去，發生竊案之前去一次或兩次。」、「（去的情形？）跟女傭談要
    注意工作內容，幫雇主翻譯，做家事、白天不要聽行動電話，照顧病人要注意，
    晚上出去要經過雇主的許可，家事的內容我電話中有跟他翻譯過一次，還有人去
    過一次。」、「（問丁○○有無限定被告打掃的範圍？）有，因為他房子有很多
    房間，丁○○在發生竊案前大約一、兩個星期，他叫他樓上要做好，有些地方可
    以打掃，有些不能打掃，丁○○他有帶我去主臥室，桌子旁邊有壹個門，裡面有
    更衣室，他叫女傭不要進去，我當時有翻譯給被告，．．。」云云。惟丙○○於
    審理中所證：伊於案發前約一、二個星期有至告訴人家中，翻譯告知被告不可進
    入更衣室云云，既核與其於偵查中所證：當初帶被告至告訴人住處時，有告知被
    告不可進入更衣室云云，亦有所出入，即難據證人丙○○此先後有所不一之證詞
    ，而為不利於被告之認定。（四）告訴人於九十一年八月五日審理先係稱：「（
    被告是怎麼到你們家的？）一開始丙○○帶被告來，只有他們兩個，帶到我家，
    只是要給我看問我說這個好不好，經過兩、三天後，我就打電話跟丙○○說好，
    他說那這個菲庸可以馬上移轉，丙○○帶被告給我看得時候被告就留在我家了他
    自己離開，戊○○後來才把被告的行李帶過來，戊○○自己一個人帶過來。」、
    「（丙○○第一次帶被告回你家的時候，當天有無說要僱用？）我有說有。」、
    「（為何隔兩、三天後又打電話跟他說好？）他跟我確認。」云云，惟經本院當
    庭詢以證人乙○○及戊○○二人，被告係由何人帶至告訴人家中幫傭乙節，該二
    位證人均結證稱：係由戊○○帶被告至乙○○公司，再由乙○○帶被告回告訴人
    住處，當時戊○○並未隨同回告訴人住處等語後，告訴人乃又當庭改稱：「（被
    告是怎麼到你家的？）第一次是在公司我先生帶回來，丙○○也有帶過一次，這
    兩次是哪一次先我忘記了。」、「（為何妳先生帶過一次，丙○○又會帶一次？
    ）我不知道要怎麼回答。」、「（對於證人所言有何意見？）沒有意見，那麼久
    的事情，法官這麼問，我覺得不公平，．．。」云云。是告訴人此部分之指陳先
    後即顯有不一，且與事實有所不符。再本院於九十一年八月五日質之告訴人對證
    人乙○○及戊○○之證詞之意見時，告訴人既稱：係因事隔日久云云。惟衡之常
    情，一般人對其所經歷事件過程之記憶，應較其對事件發生時間之記憶為清晰。
    而告訴人於九十一年八月五日做出與證人乙○○及戊○○所證情節顯不相符之陳
    詞之後，雖於九十一年九月十九日證人丙○○出庭做證後，即同年十月十六日再
    度指稱：「（被告到你家幫傭之後，丙○○有無去過你家？）有，來做翻譯的工
    作，因為被告來之後不乖，我請他翻譯叫被告要守規矩，白天、晚上不可以亂出
    去，還有平常應該守得規矩，在被告來之後約兩個禮拜左右的事。」、「（他來
    幾次？）應該是兩次，不含丟東西之後來的。」、「（你什麼時候跟被告講說不
    可以到二樓更衣室？）他來的第二天，我帶他認識環境，我跟他說哪間你可以打
    掃，哪間你不可以進去。」、「（當時有無人翻譯？）沒有，我用簡單的英語跟
    他講。」、「（你有請丙○○翻譯說二樓的更衣室不能進去？）有。丙○○第一
    次來的時候就講了，約被告來的兩個禮拜之後那一次，之後丙○○第二次來什麼
    時候忘記了，隔多久也忘記了。」云云。惟告訴人就丙○○究係為何至伊住處，
    先係指稱：帶被告來云云，旋又稱時隔日久云云，繼又明確陳稱：伊於被告來之
    後約二個星期，因被告不乖，乃叫丙○○來云云。核告訴人此部分之陳詞先後反
    覆，亦值存疑。（五）證人丙○○於偵審中雖均證稱：案發後，伊有問過被告，
    被告均稱未進入更衣室內等語。惟衡諸常情，被告在告訴人指稱有物品在更衣室
    內遺失後，因恐遭懷疑，而謊稱未曾進入更衣內，待至警員告知採得其指紋後，
    始坦承曾進入更衣室內打掃乙節，既有可能，且徒以被告曾謊稱未曾進入更衣室
    內及警員有在更衣室內採得被告指紋等情，亦無法證明該等物品即確係遭被告所
    竊。綜上所述，告訴人之指訴及證人丙○○之證詞既均有所瑕疵，且本案經調查
    後所得之證據，復無法證明被告確有檢察官所指訴之竊盜犯行，揆諸首開說明，
    既不能證明被告犯罪，即應判決被告無罪，以免冤抑。
據上論斷，應依刑事訴訟法第三百零一條第一項，判決如主文。
中      華      民      國    九十一    年     十一     月      四      日
                                      臺灣臺中地方法院刑事第三庭
                                          法  官  江  奇  峰
右正本與原本無異
如不服本判決，應於判決送達後十日內向本院提出上訴狀，上訴於台灣高等法院台中
分院( 須附繕本 )。
                                          書記官
中      華      民      國    九十一    年     十一     月      四      日
